臺灣高等法院高雄分院刑事判決　　　　 93年度上易字第661號
上　訴　人　臺灣高雄地方法院檢察署檢察官
被　　　告　乙○○
上列上訴人因被告贓物案件，不服臺灣高雄地方法院93年度易緝
字第92號中華民國93年11月8 日第一審判決（起訴案號：臺灣高
雄地方法院檢察署91年度偵字第17975 號、併辦案號：同署91年
度偵字第20938號），提起上訴，本院判決如下：
     主  文
原判決撤銷。
乙○○連續故買贓物，處有期徒刑肆月，如易科罰金，以佰元
折算壹日。
     事  實
一、乙○○係位於高雄市前金區○○○路235 號祥穩通訊行之負
    責人，於民國91年5 月16日起至同年月19日止之某日傍晚，
    基於故買贓物之概括犯意，在前揭通訊行內，明知某姓名、
    年籍不詳之成年男子所持明碁牌BENQ白色手機（甲○○所有
    ，機身序號為000000000000000 號，係於同年5 月15日晚上
    11 時50 分許，在高雄市前金區○○○街行走時，遭2 名姓
    名、年籍均不詳之歹徒行搶）來路不明係屬贓物，竟以不詳
    之代價，購買上開手機，於購買後旋即以新台幣（下同）4,
    500 元之代價出賣於不知情之黃安邦，嗣經警調閱該手機序
    號之通聯紀錄後，始循線查知上情。
二、乙○○又承前故買贓物之犯意，於91年6 月6 日後之某日，
    在前揭通訊行內，明知某姓名年籍不詳之成年男子所持諾基
    亞牌3210型手機（曹雅君所有，機身序號為00000000000000
    0 號，係於同年6 月6 日晚上6 時10分許，在高雄市○○區
    ○○路與明誠路口，遭姓名、年籍不詳之歹徒行竊而遺失）
    來路不明係屬贓物，竟以不詳之代價，購買上開手機，於購
    買後旋即以2,000 元之代價出賣於不知情之蕭櫻貴，嗣經警
    調閱該手機序路之通聯紀錄後，又循線查知上情。
三、案經高雄市政府警察局移送臺灣高雄地方法院檢察署檢察官
    偵查起訴及移送併辦。
     理  由
一、訊據被告乙○○固坦承有於右述時地先後向不詳姓名之2 位
    成年男子購入上開甲○○、曹雅君所有於右述時地被搶及失
    竊之上述之手機各1 支，嗣分別出售予不知情之黃安邦、蕭
    櫻貴等事實不諱，惟矢口否認有前開故買贓物之犯行，辯稱
    ：明碁牌手機是以4,000 元購入，再以4,500 元出售予黃安
    邦。伊通訊行店面緊鄰重仁骨科診所，當天有人拿手機來說
    要去重仁骨科急診亟需用錢，而當日適逢假日，客人很多，
    出賣者又很緊急，才疏未要求出賣者簽立讓渡書並核對身分
    證，伊確實不知該手機係贓物，否則伊即不可能以4,000 元
    之價格買受，再搭配2 個電池及1 個座充以4,500 元出售。
    另諾基亞手機已不記得以多少錢購入，但是以2,000 元出賣
    予蕭櫻貴，由於購入時店裡忙碌，忘了讓出售者簽立讓渡書
    ，伊並無故買贓物之不法情事云云。經查：
  (一)被害人甲○○、曹雅君所有之前述手機，分別於右述時地被
    搶及失竊之事實，業據被告同意作為證據之被害人甲○○、
    曹雅君於警訊時證述明確，並有高雄市政府警察局重大刑案
    通報單、贓物認領保管單各1 紙附卷可稽，則甲○○、曹雅
    君被搶遺失及失竊之前開手機，均屬贓物，至為明確。而黃
    安邦、蕭櫻貴係分別於右述時地以4,500 元及2,000 元向被
    告購買甲○○、曹雅君被搶及失竊之上述手機等情，又據證
    人黃安邦於警訊及偵查中、蕭櫻貴於警訊中分別證述無訛。
    被害人甲○○、曹雅君、證人蕭櫻貴於警訊中及證人黃安邦
    於警訊及偵查中之陳述，已經被告於本院審理中同意作為證
    據（見本院94年1 月20日審判筆錄），自均得採為認定被告
    犯罪之證據，先予明。
  (二)被告自90年間起即經營通訊行一情，業據被告於91年偵字第
    14392號贓物案件之警詢中自承明確，堪信為真實。且參諸
    其提出之其他行動電話讓渡紙3 紙（讓渡日期最早者載為90
    年2 月15日），足見被告明知通訊行於讓渡或收受手機時，
    為免衍生複雜之法律糾紛，通常會要求對方簽訂手機讓渡書
    ，以釐清責任，此亦為被告自承屬實，是以被告經營通訊行
    之時間非短，且以其專業知識與謹慎行事風格觀之，豈有可
    能因陌生男子表示急須用錢即准予質押，並收受來路不明之
    手機，且竟未留下出售手機男子之任何資料或證件，以供日
    後聯絡，更於收受手機後3 日內（詳後述）即將之出賣予他
    人，並未待該男子贖回，所辯不足採信，益足證其對該手機
    係贓物一事應有所認識。
  (三)系爭甲○○所有之手機是於91年5 月15日晚上11時50分許遭
    人搶奪一節，已如前述，而被告將手機出賣予證人黃安邦，
    證人黃安邦再以此手機搭配0000000000門號之第1 次通話時
    間為：同月19日下午6 時46分許，此有前開門號之通聯紀錄
    1 份附卷足憑，而依被告供陳：出賣手機予證人黃安邦之時
    間是某日傍晚等語，可知被告出賣系爭手機之時間應為同月
    16日起至同月19日之間某日，果若被告於偵查中所言：系爭
    手機於質押後3 日始出賣予證人黃安邦等語為真，則該手機
    應係於18、19日始出賣予黃安邦，惟證人黃安邦於偵查中證
    稱：我是購買系爭手機後約5 、6 天才搭配門號使用等語，
    顯見被告前開所言「質押後3 天始出賣系爭手機」之供詞與
    事實不符，可知被告確於收受該手機後旋將之出賣。況縱認
    被告前開辯解為真，則其將他人質押而未約明贖回期限之手
    機於2 、3 日後即出賣他人，亦與常情有違，益足證其前開
    關於他人質押手機之辯解，不足採信，應認系爭手機確係其
    購買而得。
  (四)被害人甲○○遭搶之系爭手機，價值約2,600 元許，業據被
    害人甲○○於警詢時供陳在卷；另被告買受時（即91年5 月
    中旬），同廠牌、款式中古手機之一般行情，經原審向高雄
    市電信器材商業同業公會查詢之結果，明碁牌折疊式（機身
    序號：0000000000000 號）中古手機價格約為2,500 元至3,
    000 元整等情，亦有高雄市電信器材商業同業公會93年6 月
    30日（93）高市電信雄字第029 號函1 紙在卷可稽，則被告
    自承係以4,000 元代價購得上述中古手機，已不合常理。而
    被告購入上開手機之後，旋以4,500 元之價格出售予不知情
    之黃安邦，已如前述。而被告又自承其係再搭配2 個電池及
    1 個座充以4,500 元出售等情。然查被告搭配出售上開手機
    之電池售價1 個300 元左右，成本125 元左右，座充1 個售
    價300 元左右，成本約125 元等情，又據被告於本院審理時
    供明在卷（見本院94年元月20日審判筆錄）。而黃安邦與被
    告又非親非故，被告不可能以成本價出售電池及座充，如以
    電池2 個、座充1 個之售價計算已達900 元，加以4,000 元
    購入手機，則被告以手機1 支，再搭配電池2 個、座充1 個
    以4,500 元出售予黃安邦，顯然有違常情，則被告辯稱手機
    係以4,000 元購入，應屬卸責之詞，自非可取。從而，被告
    購入甲○○被搶之手機，應在4,000 元以下，接近市價之不
    詳價格，較為合理。
  (五)又被告供稱：伊已不記得以多少錢購入諾基亞手機，但是以
    2,000 元之代價出售予蕭櫻貴等情。查被告收購手機，均有
    令出售者填寫讓渡書，已如前述。而被告向不詳姓名成年男
    子購入諾基亞手機，既不令出售提供年籍資料，又未讓其填
    寫讓渡書，且被告轉售予蕭櫻貴之時，亦未給予購買手機之
    證明，又據證人蕭櫻貴於警訊證述明確。由上觀之，被告上
    開違背常情之作法，顯然有意隱瞞其故買贓物之犯行，其有
    贓物之認識，應無疑義。
  (六)綜上所述，被告所辯各情，無非卸責之詞，不足採信。本件
    事證明確，被告之犯行，堪以認定。
二、核被告故買贓物之行為，係犯刑法第349 條第2 項之故買贓
    物罪。又被告前後故買贓物犯行，時間緊接，手法相同，所
    犯又係同一罪名之罪，顯係基於概括犯意，反覆實施，應依
    連續犯之規定論以一罪。又被告第2 次故買贓物之犯行，與
    起訴事實（第1 次故買贓物之犯行）具有連續犯之裁判上一
    罪關係，為起訴效力所及，本院自得一併審理，併此明。
三、原審未予詳查，遽為被告無罪之諭知，尚有未當。公訴人上
    訴意旨，執此指摘原判決不當，為有理由，自應由本院將原
    判決撤銷改判。審酌被告犯後否認犯行，態度非佳，且所犯
    情節非重，犯罪所得無多等一切情狀，量處如主文第2 項所
    示之刑，並諭知如易科罰金之標準，以資懲儆。
據上論斷，應依刑事訴訟法第369 條第1 項前段、第364 條、第
299 條第1 項前段，刑法第56條、第349 條第2 項、第41條第1
項，罰金罰鍰提高標準條例第1 條前段、第2條，判決如主文。
本案經檢察官彭南雄到庭執行職務。
中　　華　　民　　國　　94　　年　　2 　　月　　3 　　日
　　　　　　　　　刑事第三庭    審判長法　官  周賢銳
                                      法　官  黃仁松
                                      法　官  謝宏宗
以上正本證明與原本無異。
本判決不得上訴。
中　　華　　民　　國　　94　　年　　2 　　月　　4 　　日
  　　　　　　　　　　　　　　　　　　書記官  賴梅琴
附錄本判決論罪科刑法條：
中華民國刑法第349條第2項：
搬運、寄藏、故買贓物或為牙保者，處5 年以下有期徒刑、拘役
或科或併科1,000元以下罰金。
                                                      K
